【裁判字號】    83,家訴,109
【裁判日期】    891129
【裁判案由】    返還遺產金錢
【裁判全文】
臺灣臺北地方法院民事判決  八十三年家訴字第一○九號
    原      告    乙○○
                              .
    訴訟代理人    詹益煥律師
    複  代理人    楊明廣律師
    被      告    丁○○
    訴訟代理人    郭宏義律師
    被      告    戊○○
    被      告    丙○○
    訴訟代理人    蔡仲誦律師
    複  代理人    甲○○
右當事人間，請求返還遺產金錢事件，本院判決如左：
    主    文
被告丙○○應給付原告新臺幣柒仟玖佰貳拾柒萬陸仟捌佰柒拾元及自民國八十三年
十二月二十日起至清償日止按週年利率百分之五計算之利息。
原告其餘之訴駁回。
訴訟費用由被告丙○○負擔。
本判決於原告以新臺幣貳仟陸佰肆拾貳萬元或同額之臺灣中小企業銀行松山分行無記
名可轉讓定期存單供擔保後，得假執行；但被告丙○○於假執行程序實施前以新臺幣
柒仟玖佰貳拾柒萬陸仟捌佰柒拾元為原告預供擔保，得免為假執行。
    事    實
甲、原告方面：
一、聲明：
  （一）被告戊○○、丙○○應連帶給付原告新台幣七千九百二十七萬六千八百七十
        三元及自民國八十三年十二月二十日起至清償日止按週年利率百分之五計算
        之利息，其中新台幣五仟九佰八十二萬一千九百四十元及自八十三年十二月
        二十日起至清償日止按週年利率百分之五計付利息應由被告丁○○連帶給付
        予原告。
  （二）請准以現金或同額之台灣中小企業銀行松山分行無記名可轉讓定期存單供擔
        保宣告假執行。
二、陳述：
  （一）原告之母陸介錚為陸根泉及陸華培君之長女，陸介錚上有兄長即被告丁○○
        ，次有妹戊○○、弟丙○○。陸介錚赴美嫁夫吳光叔，六十三年七月六日生
        育長女即原告乙○○一人，並無其他子女。陸介錚於七十年十月十一日死亡
        ，嗣陸根泉於七十六年二月十日死亡、陸華培君於八十年九月二十六日死亡
        。原告依法取得陸根泉及陸華培君之遺產代位繼承權。詎被告等竟共同侵害
        原告之繼承權利，未將原告列入繼承人即為繼承登記，並朋分遺產。原告自
        七十二年一月間返台省親後即未有返台紀錄，嗣於八十一年就讀於美國史丹
        佛大學時，因學校課程要求學生提出族譜（FAMILY TREE)作業，始有尋根之
        念，由原告之父吳光叔於八十二年三月二十一日自美國打電話給丁○○，始
        第一次知道陸根泉及陸華培君死亡之消息，乃於八十三年十二月十二日提起
        本訴。
  （二）陸根泉死亡時遺產實情如左：
          Ａ、新店市○○○段七張小段四○七之一、之二、之三、之六、之十三、
              之十四地號土地補償費（新店市十號公園用地徵收），由丙○○於七
              十八年十一月八日領取四五、四四五、五七五元。
          Ｂ、新店市○○○段七張小段四○七之七、之十一、之十二、之十三、之
              十四、之十六、之十七、之十八、四○九之十二、之十三、之三四地
              號，重測後為行政段三四四、三二三、三五一、三四八（為重測前四
              ○七之十三、之十四地號二筆合併）、三四七、三三一、三三○、三
              二四、、三二九、三六○地號持分土地，經鑑定價格為九九、九三三
              、五九○元。
          Ｃ、台北縣三重市○○○段大有小段第一八二之一二四、之一四三地號土
              地，經鑑定價格為五五、四七四、四○○元。
          Ｄ、台北市○○區○○段二小段第六三七地號持分土地連同其上一九三二
              建號即門號台北市○○○路○段一七○巷十八弄一號七樓及一九三三
              建號即同弄三號七樓房屋，經鑑定價格為二五、三七三、○五○元。
          Ｅ、台北市○○區○○路二小段第七一八地號持分土地連同其上九四三建
              號即門號台北市○○路○段一○五巷五號十一樓房屋，經鑑定價格為
              一五、七五○、○八○元。
          Ｆ、台北市○○區○○段六小段第五七○地號持分土地連同其上五七○建
              號即門號台北市○○街一三○巷二號二樓房屋，經鑑定價格為七、○
              四五、二○○元。
          Ｇ、台北縣金山鄉○○段硫磺小段五六之三、五八、五九、五九之三、六
              ○、六○之三、六○之五、六一地號及頂角段半嶺子小段五六之二地
              號持分土地，經鑑定價格為五九、九○九、一○○元。
          Ｈ、現金二、三五二、八六七元。
          Ｉ、綜上八項，合計共為三一一、二七八、八六二元。
  （三）陸根泉死亡時，遺產原應由妻陸華培君、長子丁○○、次子丙○○、長女陸
        介錚（己死亡，由原告代位繼承）、次女戊○○共同繼承，因丁○○拋棄繼
        承，故僅由陸華培君、丙○○、陸介錚（由原告代位）、戊○○四人共同繼
        承為公同共有，詎陸華培君、戊○○、丙○○申報遺產時明知陸介錚已經死
        亡並育有獨女即原告，竟意圖不法所有，謊報陸介錚宣告死亡無子嗣，為共
        同侵權行為，應連帶負損害賠償責任。
  （四）公同共有物之處分及其他之權利行使，應得公同共有人全體之同意，否則無
        效。就陸根泉之遺產陸華培君、丙○○、戊○○固為「協議分割繼承登記」
        ，對原告不生效力。上開遺產就不動產部分由戊○○登記取得台北縣金山鄉
        土地（上述Ｇ部分）、丙○○登記取得其他全部不動產（上述Ａ至Ｆ部分）
        ，陸華培君雖未登記取得遺產，仍應與戊○○、丙○○負連帶損害賠償責任
        。是原告之應繼分為四分之一，陸根泉之遺產共值三一一、二七八、八六二
        元，原告應得其四分之一即七七、八一九、七一六元，應由陸華培君、戊○○、丙○○連帶賠償。
  （五）陸華培君之遺產共計五、八二八、六一二元，應由丁○○、丙○○、陸介錚
        （由原告代位繼承）、戊○○四人共同繼承為公同共有，丁○○、丙○○、
        戊○○申報遺產隱匿陸介錚育有原告之事實，為共同侵權行為，應連帶負損
        害賠償責任。原告之應繼分為四分之一，陸華培君之遺產共值五、八二八、
        六一二元，原告應得四分之一，即一、四五七、一五三元，應由丁○○、丙○○、戊○○連帶賠償。
  （六）丁○○就陸根泉之遺產拋棄繼承，固免負連帶損害賠償責任，惟就陸華培君
        對原告應負之七七、八一九、七一六元損害賠償責任，並未拋棄繼承，丁○○於陸華培君死亡時起即應仍負損害賠償責任。惟原告亦為陸華培君四繼承
        人之一，對丁○○言自應於七七、八一九、七一六元扣除四分之一責任，即
        丁○○就陸華培君之七七、八一九、七一六元賠償額對原告應負擔四分之三
        責任，以之相乘得五八、三六四、七八七元，應由丁○○連帶賠償予原告。
  （七）綜上所述，被告三人各應負之連帶賠償責任如下：戊○○、丙○○部分：七
        七、八一九、七一六元加一、四五七、一五三元，得七九、二七六、八七三
        元，應由戊○○、丙○○連帶給付；丁○○部分：五八、三六四、七八七元
        加一、四五七、一五三元，得五九、八二一、九四○元應由丁○○連帶給付
        。
  （八）被告三人為侵權行為，原告已以於八十二年八月三十一日以存證信函，催告
        被告三人「回復原告公同共有四分之一權利之繼承登記」，被告三人置之不
        理後，起訴迄今多年仍不理會，依民法第二百十四條規定，原告自得請求以
        金錢賠償損害。又原告以侵權行為請求權及繼承回復請求權請求被告等給付
        上開金額。
三、證據：提出戶籍謄本六份、授權書二紙、乙○○英文出生證明及中譯本、護照節
    本各一紙、陸介錚英文死亡證明書及中譯本、護照影本各一紙、文件證明申請表
    一紙、吳光叔護照影本一紙、台北縣政府86.8.1北府地四字第二八九九二六號函
    影本一件、金山鄉新舊土地謄本各九份、台北市○○區○○段新舊土地、建物謄
    本各二份、台北市○○區○○段新舊土地謄本各二份、建物謄本各三份、新店市
    土地舊式謄本十七份、新式謄本十六份、建物謄本四份、三重市土地謄本二份、
    財團法人中華民國企業技術鑑定委員會不動產鑑定研究報告書六份、陸根泉遺產
    明細表一份、陸華培君遺產稅核定通知書一紙、存證信函一紙、照片十一張、歸
    化證明書及美國司法部證明書與我國駐外機關認證明各一份、國際長途電話通話
    記錄影本一件為證。
乙、被告方面：
壹、被告丙○○部分：
  一、聲明：駁回原告之訴，如受不利判決，請准供擔保免假執行。
  二、陳述：
  （一）原告所提委任狀，在「北美事務協調會」認證之日期為一九九三年十二月二
        十七日，即民國八十二年十二月二十七日，而原告出生於一九七四年七月六
        日，認證當時原告尚未成年，故由法定代理人吳光叔簽名，但委任狀上簽署
        之日期竟為八十三年十二月十二日，可見本件委任並非有效。
  （二）訴狀送達後，原告不得將原訴變更或追加，但經被告同意者，不在此限，民
        事訴訟法第二百五十五條第一項定有明文。本件被告丙○○並不同意原告於
        八十七年五月十八日所為之訴之追加，原告自不得為之，是原告所為訴之追
        加自非合法。
  （三）原告自稱「陸介錚」為其生母，惟由其所提出之證物可知，陸介錚係民國三
        十二年二月四日出生，然其所提陸介錚英文死亡證明書上明載：BELINDA WU
        出生日期為一九四五年一月九日，顯非同一人。又被告之姐陸介錚已經台北
        地方法院七十七年五月二十日民事判決宣告其於六十年十一月十八日下午十
        二時死亡在案，原告出生日期在六十三年間，顯非被告之姐所生之子女。是
        原告既非繼承人，被告自無侵害其繼承權之可言。
  （三）又被告等善意信賴死亡宣告之效力，而為繼承遺產之行為，自無何故意、過
        失可言，自不足構成共同侵權行為。
  （四）原告若主張繼承回復請求權，亦已罹於二年之短期消滅時效，不得再主張之
        。
  （五）原告迄今未提起撤銷死亡宣告之訴，故本訴為不合法。
  （六）就原告起訴主張之現金部分，被告並未曾取得或占有陸根泉及陸華培君之遺
        產金錢，原告既無法舉證該等現金在繼承開始時，業為被告所占有之事實，
        其請求即非有據，應予駁回。
  三、證據：提出台灣台北地方法院七十七年亡字第十八號本判決影本一件。
貳、被告丁○○部分：
  一、聲明：駁回原告之訴，又如受不利判決請准供擔保免假執行。
  二、陳述：
  （一）被告於訴狀繕本送達時已表示不同意原告訴之追加，其追加之訴自非合法。
  （二）原告就前開追加之訴已逾時效而消滅：按原告起訴係列「丁○○、戊○○、
        丙○○」三人為被告依侵權行為及繼承回復請求權請求被告等賠償，故原告
        起訴之訴訟標的「侵權行為」應係指被告三人對原告之侵權行為而言，而陸
        華培君因非本件之被告，故原告所主張「侵權行為」者，自不包括陸華培君
        在內，歷次書狀亦未將陸華培君之侵權行為債務數額計算在內，迺原告於八
        十三年十二月十二日起訴後將近四年始於八十七年五月十八日以訴狀稱：「
        丁○○……就陸華培君對原告應負之柒仟柒佰捌拾壹萬玖仟柒佰壹拾陸元損
        害賠償責任，並未拋棄繼承，丁○○於陸華培君仙逝之八十年九月廿六日時
        起即應仍負損害賠償責任」云云，按依民法第一九七條規定，原告所主張之
        侵權行為不論自原告知悉時之八十二年三月廿一日起算二年，抑或自陸根泉
        逝世之七十六年二月十日起算十年，其請求權均已罹於時效而消滅。
  （三）原告未證明陸華培君有何故意過失，其請求被告應繼承其侵權行為債務，自
        屬於法不合：原告既主張陸根泉於七十六年二月十日逝世時「陸華培君，戊○○、丙○○申報遺產時明知陸介錚七十年十月十一日仙逝育有獨女即原告
        ，竟意圖不法所有，謊報陸介錚宣告死亡無子嗣，為共同侵權行為」云云，
        原告即應就陸華培君之上開事實究有何故意過失負舉證責任。查遺產及贈與
        稅法施行細則第廿二條第一項：「遺產稅納稅義務人為二人以上時，應由其
        全體會同申報，……但納稅義務人一人出面申報者，視同全體已申報。」被
        告丁○○否認陸華培君有出面會同申報遺產稅之事實，依卷內調查所得陸華
        培君亦無因繼承而取得陸根泉之遺產，尤其未取得遺產之事實原告亦不否認
        （原告八十七年五月十八日追加補正狀第四頁），原告在未舉證說明陸華培
        君有何不法及故意過失，且行為與結果間有何因果關係前，空言主張，自非
        可取。尤其，原告之母陸介錚，於五十年失蹤，音訊全無，業經台北地方法
        院以七十七年（亡）第十八號為死亡宣告，並宣告陸介錚於六十年十一月十
        八日下午十二時死亡確定。陸華培君係陸介錚之母，如陸介錚並無失蹤及行
        蹤不明，依母子親情，焉會向法院聲請為死亡宣告之理，陸華培君主觀上既
        認陸介錚已失蹤死亡，縱有原告所指之事實，則於本件亦無任何故意過失之
        可言。
  （四）原告對被告主張依民法第一一四六條繼承回復請求權者，須證明被告有占有
        遺產之事實：而被告丁○○不論就父親陸根泉及母親陸華培君之遺產，從未
        有因繼承而取得或占有財產之事實，此觀卷內調查證據之資料即足證明。被
        告之母親陸華培君於八十年九月廿六日去逝後，被告並未依法向稅捐單位申
        報遺產稅，亦未取得或占有任何遺產：依遺產及贈與稅法施行細則第廿二條
        一項：「遺產稅納稅義務人為二人以上時，應由其全體會同申報．……但納
        稅義務人一人出面申報者，視同全體已申報。」由上規定可證，申報遺產稅
        只須由任何一繼承人出面申報，稽徵機關即會受理，並非必須由全體繼承人
        會同申報不可，合先敘明。被告丁○○並未出面或授權他人辦理陸華培君之
        遺產稅申報，此由鈞院向財政部台北市國稅局所調取之被繼承人陸華培君遺
        產稅申報卷宗內並無任何文件有被告之筆跡或被告之親自簽名可證，而該卷
        證內「丁○○」之印文亦非被告之印章所蓋印，被告亦從未見此印文，此可
        由該印文與前述被告拋棄對父親陸根之繼承所為之拋棄書上之簽名及印文互
        相比對即可證明。原告對被告上開未參與申報遺產稅及該申報書上係他人冒
        簽「丁○○」簽名及冒「用印」者，於鈞院八十九年十一月廿一日開庭時亦
        表示不爭執。有關陸華培君於八十年九月廿六日過逝後之遺產稅申報，係由
        其他繼承人在被告不知情下所申報，此另可由台北市國稅局有關陸華培君申
        報遺產稅卷宗內所附被告戶口名簿影本並非被告八十年當時之戶口名簿，而
        係被告七十六年以前所留存之舊戶口名簿影本再影印而成，此由其上並無七
        十六年以後之戶口校正章，亦無七十七年三月行政區域調整而蓋印之橡皮章
        可證，被告對申報遺產既不知情且又未因此而取得任何遺產，原告請求被告
        返還遺產者，自有未合。
、被告戊○○陳述部分：
  一、被告戊○○現已出家，未曾參與本件被繼承人陸根泉及陸華培君之繼承之處理
      ，卷存之被繼承人陸根泉之繼承系統表及七十六年十一月九日書立之被繼承人
      陸根泉之遺產分割協議書，暨被繼承人陸培華君之繼承系統表上關於戊○○之
      簽名，均非戊○○所為，印章亦非被告戊○○所有。被告既已出家，即不接觸
      錢財，自無參加財產處理之事。
  二、現登記於金山正法聖寺名下之上開台北縣金山鄉○○段硫磺子坪小段之各筆土
      地，係被告丙○○當時向家師亦為其皈依師父之宣化上人表示願捐予其建立金
      山正法聖寺，殊不知該土地何以登記由被告分割繼承。
丙、本院依職權函查陸介錚及吳陸介錚之入出境資料及國外詳址、陸華培君遺產稅課
    稅資料暨調查報告。
    理    由
一、被告戊○○、丙○○經合法通知，未於言詞辯論期日到場，核無民事訴訟法第三
    百八十六條所列各款情形，應依原告聲請，就該部分由其一造辯論而為判決。又
    本件原告委任詹益煥律師為訴訟代理人，已經原告提出委任狀及我國駐紐約台北
    經濟文化辦事處八十四年一月十五日簽證之授權書為證，自應認為真實，是本件
    原告訴訟代理人之訴訟代理權並無欠缺，合先敘明。
二、按訴狀送達後，原告不得將原訴變更或追加他訴，但若係擴張或減縮應受判決事
    項之聲明者，不在此限，民事訴訟法第二百五十五條第一項第三款定有明文，本
    件原告原起訴主張請求被告返還遺產金錢部分，後擴張為請求返還遺產不動產及
    金錢部分，自屬前揭擴張應受判決事項聲明之情形，應予准許，被告抗辯原告所
    為訴之追加為不合法，容有誤會。
三、本件原告主張其母陸介錚為陸根泉及陸華培君之長女，陸介錚上有兄長即被告丁○○，次有妹戊○○、弟丙○○一節，已經被告提出戶籍謄本六份、乙○○英文
    出生證明及中譯本、護照節本各一紙、陸介錚英文死亡證明書及中譯本、護照影
    本各一紙、文件證明申請表一紙、吳光叔護照影本一紙、照片十一張、歸化證明
    書、美國司法部證明書及我國駐外機關認證證明各一件為證，並經被告丁○○當
    庭自認，經核無誤，堪信為真。被告丙○○雖以其大姐陸介錚係民國三十二年二
    月四日出生，而原告所提出之「陸介錚」英文死亡證明書上明載：BELINDA WU出
    生日期為一九四五年一月九日，出生日期不同，顯非同一人為抗辯。惟查：人別
    是否同一，非以文書上所載出生日期是否相同為唯一標準，尚須綜合全體事證以
    為判斷，經本院依職權向入出境管理局函查「吳陸介錚」之入出境資料，發現五
    十九年四月十三日吳陸介錚台灣地區入出境申請書上載明：吳陸介錚，出生日期
    為民國三十四年一月九日，父為陸根泉，母為華氏，夫為吳光叔，該出生日期之
    記載與原告提出之死亡證明書上所載相符，是被告所指「陸介錚」與BELINDA WU
    相關文書所載出生日期不同，當係當年行政機關疏失所致，並不足以動搖「陸介
    錚」即「吳陸介錚」即「BELINDA WU」之事實。是原告之母陸介錚赴美嫁夫吳光
    叔，於六十三年七月六日生育長女即原告乙○○一人，並無其他子女，嗣陸介錚
    （七十年十月十一日死亡）先於被繼承人陸根泉（七十六年二月十日死亡）及陸
    華培君（八十年九月二十六日死亡），於繼承開始前死亡，其直系血親卑親屬即
    原告依民法第一千一百四十條規定取得被繼承人陸根泉及陸華培君遺產之代位繼
    承權，核屬有據。
四、經查，原告所得繼承之遺產，就陸根泉部分如下：
      Ａ、新店市○○○段七張小段四○七之一、之二、之三、之六、之十三、之十
          四地號土地補償費（新店市十號公園用地徵收），由丙○○於七十八年十
          一月八日領取四五、四四五、五七五元。
      Ｂ、新店市○○○段七張小段四○七之七、之十一、之十二、之十三、之十四
          、之十六、之十七、之十八、四○九之十二、之十三、之三四地號，重測
          後為行政段三四四、三二三、三五一、三四八（為重測前四○七之十三、
          之十四地號二筆合併）、三四七、三三一、三三○、三二四、、三二九、
          三六○地號持分土地，經鑑定價格為九九、九三三、五九○元。
      Ｃ、台北縣三重市○○○段大有小段第一八二之一二四、之一四三地號土地，
          經鑑定價格為五五、四七四、四○○元。
      Ｄ、台北市○○區○○段二小段第六三七地號持分土地連同其上一九三二建號
          即門號台北市○○○路○段一七○巷十八弄一號七樓及一九三三建號即同
          弄三號七樓房屋，經鑑定價格為二五、三七三、○五○元。
      Ｅ、台北市○○區○○路二小段第七一八地號持分土地連同其上九四三建號即
          門號台北市○○路○段一○五巷五號十一樓房屋，經鑑定價格為一五、七
          五○、○八○元。
      Ｆ、台北市○○區○○段六小段第五七○地號持分土地連同其上五七○建號即
          門號台北市○○街一三○巷二號二樓房屋，經鑑定價格為七、○四五、二
          ○○元。
      Ｇ、台北縣金山鄉○○段硫磺小段五六之三、五八、五九、五九之三、六○、
          六○之三、六○之五、六一地號及頂角段半嶺子小段五六之二地號持分土
          地，經鑑定價格為五九、九○九、一○○元。
      Ｈ、現金二、三五二、八六七元。
      Ｉ、綜上八項，合計共為三一一、二八三、八六二（原告誤為三一一、二七八
          、八六二元）。
    以上有台北縣政府86.8.1北府地四字第二八九九二六號函影本一件、金山鄉新舊
    土地謄本各九份、台北市○○區○○段新舊土地、建物謄本各二份、台北市○○
    區○○段新舊土地謄本各二份、建物謄本各三份、新店市土地舊式謄本十七份、
    新式謄本十六份、建物謄本四份、三重市土地謄本二份、財團法人中華民國企業
    技術鑑定委員會不動產鑑定研究報告書六份、陸根泉遺產明細表一份為證。就陸
    華培君之遺產部分共計五、八二八、六一二元，有陸華培君遺產稅核定通知書及
    陸華培君遺產稅課稅資料暨調查報告一份為證。
五、就原告主張繼承回復請求權部分：
（一）按繼承回復請求權之成立，應具備二要件，其一為「對繼承資格有爭執」；其
      二為「侵害繼承財產」，如符合以上二要件者，即為繼承回復請求權之訴。如
      僅係對繼承資格有爭議者，應提起確認繼承人資格之訴；如僅有侵害因繼承而
      取得財產之事實，對繼承資格並無爭議者，則為所有物返還請求權等之訴訟。
      查綜觀全卷資料及全辯論意旨，被告丁○○、戊○○自始並不否認原告之繼承
      權，是原告對渠二人主張繼承回復請求權，洵為無據。
（二）原告另對陸華培君（主張此部分債務由丁○○、戊○○、丙○○繼承）及丙○○主張繼承回復請求權，經查：
      １、就被繼承人陸根泉之繼承而言：被告丙○○自始否認原告之繼承權，並無
          疑義；而陸華培君既曾向台北地方法院聲請宣告陸介錚於民國六十年十一
          月十八日下午十二時死亡（台灣台北地方法院七十七年亡字第十八號）在
          案，其否認原告為繼承人之事實，亦堪認定。
      ２、被告丙○○雖亦抗辯原告對其主張繼承回復請求權已罹於時效，惟原告主
          張七十二年一月間返台省親後即未有返台紀錄，嗣於八十一年間就讀於美
          國史丹佛大學時，因學校課程要求學生提出族譜（FAMILY TREE)作業，始
          有尋根之念，由原告之父吳光叔於八十二年三月二十一日自美國打電話給
          丁○○，始第一次知道陸根泉及陸華培君死亡之消息，乃於八十三年十二
          月十二日提起本訴，並未逾二年之時效。經查：原告之母赴美數十年，竟
          被在台親人提起死亡宣告之訴，尚不自知，是其多年未有聯繫，當屬可信
          ，且被告丁○○亦當庭自認多年來大概僅曾接獲吳光叔一通電話，有國際
          長途電話通話紀錄影本一件附卷可查，雖因年代久遠對其內容不復記憶，
          但多年未聯絡及曾有一通電話之事，自堪信為真。綜上，被告空言指摘原
          告請求權罹於時效，並不足採。
      ３、查陸根泉死亡後，丁○○拋棄繼承，其遺產應由陸華培君、原告（代位陸
          介錚繼承）、被告戊○○、丙○○共同繼承，應繼分各為四分之一，今被
          告丙○○排除原告之繼承權利，由其繼承取得上開Ａ至Ｆ之不動產，原告
          自本於繼承回復請求權請求回復其四分之一繼承財產。又債權人得請求支
          付回復原狀所必要之費用，以代回復原狀，民法第二百十三條第三項定有
          明文。故原告請求被告丙○○給付上開Ａ至Ｆ不動產價額之四分之一，共
          計六二、二五五、四七四元，自屬有據。至陸根泉遺產中現金部分（即上
          開Ｈ部分），經本院調查結果，無從證明係由被告丙○○取得，故原告就
          此部分依繼承回復請求權為請求，尚嫌無據。
      ４、就被繼承人陸華培君之遺產繼承而言，應由原告及被告三人共同繼承，應
          繼分各為四分之一，經查陸華培君於八十年九月廿六日死亡後，被告陸介
          緯及戊○○均抗辯並未出面或授權他人辦理陸華培君之遺產稅申報，經本
          院向財政部台北市國稅局調取被繼承人陸華培君遺產稅申報卷宗核對，其
          內並無被告丁○○及戊○○之簽名。至遺產申報書上「丙○○」「丁○○
          」「戊○○」之簽名，顯為一人所簽，原告開庭時對此亦不爭執。此外，
          上開申報遺產稅卷宗內所附之戶口名簿影本並非被告丁○○及丙○○八十
          年當時之戶口名簿，而係七十六年以前所留存之舊戶口名簿影本再影印而
          成，此觀其上並無七十六年以後之戶口校正章，亦無七十七年三月行政區
          域調整而蓋印之橡皮章，可以確定。綜上可知，被繼承人陸華培君之遺產
          均由被告丙○○一人處理，堪信均由其單獨取得，原告對其請求回復其應
          繼分四分之一之遺產，共計一、四五七、一五三元，自有理由。
（三）綜上所述，原告依繼承回復請求權請求被告丙○○回復原告應繼承之遺產，在
      六三、七一二、六二七元之範圍內，為有理由。
六、就原告主張侵權行為損害賠償部分：
（一）按侵權行為，須以故意或過失不法侵害他人之權為要件，最高法院十七年上字
      第三五號著有判例可資參照，查被告丁○○就被繼承人陸根泉之遺產拋棄繼承
      ，就被繼承人陸華培君之遺產復未參與處理，已見前述，自難謂其有何故意或
      過失可言。被告戊○○亦抗辯並未參與被繼承人陸根泉及陸華培君遺產之處理
      ，就陸華培君遺產部分前已有述，堪信為真；就陸根泉遺產部分，經核戊○○
      僅取得上開Ｇ部分之遺產，嗣該不動產已移轉予金山正法聖寺，有金山鄉新舊
      土地謄本共九件為證，是被告戊○○抗辯上開Ｇ部分各筆土地，係被告丙○○
      當時向其皈依師父宣化上人表示願捐贈用以建立金山正法聖寺，殊不知該土地
      何以登記由被告戊○○分割繼承等語，堪信為真，由是被告戊○○既未參與上
      開遺產之處理，自亦無故意或過失可言。綜上，原告主張被告丁○○、戊○○
      共同侵害其繼承陸根泉及陸華培君遺產之權利，尚屬無據，應予駁回。
（二）被告丙○○抗辯其大姐陸介錚已經台北地方法院於七十七年五月二十日判決宣
      告其於六十年十一月十八日下午十二時死亡在案，伊善意信賴死亡宣告之效力
      ，而為繼承遺產之行為，自無何故意、過失可言，不足構成侵權行為。惟查，
      原告曾於七十一、七十二年間返台省親並參加家庭聚會，此有照片七幀附卷可
      稽，經核原告與被告丁○○之女陸文秀於丁○○家中有合照二幅（原告所提證
      物二十五號，此部分並經丁○○當庭自認），又陸文秀與被告丙○○亦有合照
      一張（原告所提證物第二十六號），觀此三幀照片中，陸文秀所著衣服、髮型
      、體型、青春痘之情形均為一致，當可認係同時間所攝，且原告遠道自美國返
      台省親，被告丙○○參與家庭聚會，與久未見面之侄女即原告一堂同樂，自甚
      合理，足見被告丙○○並非不知原告之存在。而被繼承人陸根泉於七十六年二
      月十日死亡，陸華培君於八十年九月二十六日死亡，被告丙○○既於七十一、
      七十二年間曾與原告見面，自無由諉稱信賴原告之母陸介錚之死亡宣告，不知
      原告有繼承權之理。是被告丙○○辯稱其無故意、過失，及謂原告並未提起撤
      銷死亡宣告之訴，本訴即不合法云云，顯屬無據，洵不足採。
（三）是被告丙○○既明知原告有繼承被繼承人陸根泉、陸華培君遺產之權利，竟於
      繼承時謊稱繼承人中並無原告，而為遺產之繼承，顯已侵害原告繼承上開遺產
      之權利，自應負侵權行為損害賠償責任。原告就被繼承人陸根泉、陸華培君遺
      產之應繼分各為四分之一，已見前述，是原告因被告侵權行為受有不能繼承上
      開遺產應繼分之損害，分別為七七、八二０、九六五元（陸根泉部分）及一、
      四五八、一五三元（陸華培君部分），共計七九、二七九、一一八元，原告僅
      請求七九、二七六、八七三元，及自起訴後之八十三年十二月二十日起算至清
      償之日止按週年利率百分之五之遲延利息，自無不合，應予准許。
七、綜上所述，原告請求被告丙○○給付七千九百二十七萬六千八百七十三元及自八
    十三年十二月二十日起算至清償之日止按週年利率百分之五計算之利息，為有理
    由，應予准許，原告其餘之訴為無理由，應予駁回。
八、本件事證已臻明確，兩造其餘攻擊防禦方法及所提證據，經審酌與本件判決結果
    不生影響，爰不一一論述，併此敘明。
九、本判決原告及被告丙○○分別陳明願供擔保請准宣告假執行或免為假執行，核均
    無不合，爰分別酌定相當之擔保金額，予以准許。
十、據上論結，本件原告之訴一部為有理由，一部為無理由，依民事訴訟法第三百八
    十五條第一項前段、七十九條但書、第三百九十條第二項、第三百九十二條，判
    決如主文。
中      華      民      國    八十九    年     十一     月    二十九    日
                                  家事法庭法      官  彭南元
右為正本係照原本作成
如對本判決上訴，須於判決送達後二十日之不變期間內，向本院提出上訴狀。
中      華      民      國    八十九    年     十一     月    二十九    日
                                          書  記  官  莊雪嬌


司法院資訊處製作；財團法人民間司法改革基金會備份。
